【裁判字號】    97,訴,182
【裁判日期】    970422
【裁判案由】    違反毒品危害防制條例
【裁判全文】
臺灣雲林地方法院刑事判決               97年度訴字第182號
公  訴  人  臺灣雲林地方法院檢察署檢察官
被      告  甲○○
                    （現另案於臺灣雲林第二監獄執行中）
上列被告因違反毒品危害防制條例案件，經檢察官提起公訴（96
年度毒偵字第1359號、第1467號、第1539號、第1608號、第1886
號、97年度毒偵字第53號、第84號），本院改依簡式審判程序，
判決如下：
    主  文
甲○○所犯罪名及處罰，詳如附表「所犯罪名及處罰」欄所示，應
執行有期徒刑壹年捌月。
    事  實
一、(一)甲○○前因施用毒品案件，經執行強制戒治後，於民國95
      年8 月7 日執行完畢。又於93年間，因偽造文書案件，經
      本院虎尾簡易庭以94年度虎簡字第293 號判處有期徒刑6
      月確定，入監執行後，於96年2 月7 日執行完畢。詎仍不
      知悔改，於上開強制戒治執行完畢釋放後5 年內，復分別
      基於施用第一級毒品海洛因、第二級毒品甲基安非他命之
      犯意，而為下列施用行為：
    1.於96 年7月22日上午10時許，在其位於雲林縣西螺鎮○○
      里○○街26號住處，以第一級毒品海洛因摻入香菸燃燒吸
      食煙霧之方式，施用第一級毒品海洛因1 次。
    2.於96年7 月23日上午11時40分許【起訴書誤載為96年7 月
      22 日 】採尿時起回溯96小時內某時，在不詳地點，以甲
      基安非他命置入玻璃球內燒烤吸食煙霧之方式，施用第二
      級毒品甲基安非他命1 次。
    3.於96年8 月16日中午12時許，在雲林縣西螺鎮○○里○○
      路12號2 樓，以海洛因摻水置入針筒注射血管之方式【起
      訴書記載為於96年8 月16日驗尿時點起回溯72小時內某時
      ，在不詳地點，以不詳方式】，施用第一級毒品海洛因1
      次。
    4.於96年8 月16日晚間8 時19分採尿時起回溯96小時內某時
      ，在雲林縣西螺鎮某處，以甲基安非他命置入玻璃球內燒
      烤吸食煙霧之方式【起訴書記載為在不詳地點，以不詳方
      式】，施用第二級毒品甲基安非他命1 次。
    5.於96年8 月24日下午5 時40分前某時，在雲林縣西螺鎮新
      豐里新社321 之90號（西螺慈愛醫院），以海洛因摻水置
      入針筒注射血管之方式【起訴書記載為「於96年8 月24日
      驗尿時點起回溯72小時內某時，在不詳地點，以不詳方式
      」；另起訴書記載「於96年8 月26日驗尿時點起回溯72小
      時內之某時，在不詳地點，以不詳方式，施用第一級毒品
      海洛因」部分，與此為同一事實】，施用第一級毒品海洛
      因1 次。
    6.於96年10月1 日晚間10時15分許採尿時起回溯72小時內某
      時，在不詳地點，以不詳方式，施用第一級毒品海洛因1
      次。
    7.於96年11月9 日上午11時許，在雲林縣莿桐鄉某處，以海
      洛因摻入香菸燃燒吸食煙霧之方式，施用第一級毒品海洛
      因1 次。
    (二)甲○○上揭施用毒品行為，嗣經查獲之經過：1.、2.部分
      ，於96年7 月22日，因其另涉組織犯罪防制條例案件，為
      警通知到案說明，經其同意採尿送驗，檢出可待因、嗎啡
      及甲基安非他命之陽性反應；3.、4.部分，因甲○○為毒
      品列管人口，於96年8 月16日晚間8 時19分許經警通知前
      往採尿送驗，檢出可待因、嗎啡及甲基安非他命之陽性反
      應；5.部分，警方據報於96年8 月24日下午5 時40分許，
      前往雲林縣西螺鎮新社321-90號西螺慈愛醫院3 樓，查獲
      甲○○正施打海洛因完畢，並扣得注射針筒2 支，得其同
      意採尿送驗；另因其為毒品列管人口，經警方通知於96年
      8 月26日下午1 時50分許前往採尿送驗，均檢出可待因、
      嗎啡之陽性反應；6.部分，甲○○因涉犯竊盜案件，在雲
      林縣虎尾鎮○○路93號旁為警查獲，經其同意採尿送驗，
      檢出可待因、嗎啡之陽性反應；7.部分，因其為毒品列管
      人口，經警於96年11月12日下午1 時34分，通知前往採尿
      送驗；另於同日因案經解送至臺灣雲林第二監獄服刑，獄
      方得其同意採尿送驗，均檢出可待因、嗎啡之陽性反應。
      始悉上情。
二、案經雲林縣警察局斗南分局、西螺分局及斗六分局報告、臺
    灣雲林第二監獄函送、嘉義市警察局第一分局報告臺灣嘉義
    地方法院檢察署呈請臺灣高等法院臺南分院檢察署檢察長核
    轉臺灣雲林地方法院檢察署檢察官偵查起訴。。
    理  由
壹、程序部分：
    按被告甲○○所犯之本案犯罪，係死刑、無期徒刑、最輕本
    刑為3 年以上有期徒刑以外之罪。其於準備程序就上開被訴
    事實為有罪之陳述，經受命法官告知簡式審判程序之旨，並
    聽取其與公訴人之意見後，本院認無不得或不宜改依簡式審
    判程序進行之情事。爰依刑事訴訟法第273 條之1 第1 項、
    第284 條之1 規定，裁定由受命法官獨任進行簡式審判程序
    ，先予敘明。
貳、實體部分：
一、訊據被告甲○○對於上揭犯罪事實均坦承不諱；且就事實一
    (一)1.、2.部分，並有對其所採集之尿液，經送篩檢後，結果
    呈現可待因、嗎啡及甲基安非他命之陽性反應，有雲林縣警
    察局斗南分局查獲煙毒、麻管嫌犯尿液送檢真實姓名對照表
    ，及台灣檢驗科技股份有限公司96年8 月14日報告編號KＺ00
    0000000000號濫用藥物尿液檢驗報告各1 紙在卷可憑；就事
    實一(一)3.、4.部分，有對其所採集之尿液，經送篩檢後，結
    果呈現可待因、嗎啡及甲基安非他命之陽性反應，有雲林縣
    警察局西螺分局應受尿液採驗人尿液檢體採集送驗紀錄表，
    及詮昕科技股份有限公司96年8 月28日報告編號00000000號
    濫用藥物尿液檢驗報告各1 紙在卷可參；就事實一(一)5.部分
    ，有對其所採集之尿液，經送篩檢後，結果呈現可待因及嗎
    啡之陽性反應，有雲林縣警察局西螺分局查獲毒品嫌犯尿液
    送檢真實姓名對照表、台灣檢驗科技股份有限公司96年9 月
    3 日報告編號KＺ000000000000號濫用藥物尿液檢驗報告、雲
    林縣警察局西螺分局應受尿液採驗人尿液檢體採集送驗紀錄
    表，及詮昕科技股份有限公司96年9 月13日報告編號00000
    000 號濫用藥物尿液檢驗報告各1 紙在卷可稽，及扣案注射
    針筒2 支可佐；就事實一(一)6.部分，有對被告所採集之尿液
    ，經送篩檢後，結果呈現可待因及嗎啡之陽性反應，有嘉義
    市警察局第一分局查獲毒品案件採集尿液送驗姓名對照表，
    及正修科技大學超微量研究科技中心96年10月30日報告編號
    Ｚ000000000號檢驗報告各1 紙在卷足參；就事實一(一)7.部分
    ，有對被告所採集之尿液，經送篩檢後，結果呈現可待因及
    嗎啡之陽性反應，有雲林縣警察局斗六分局應受尿液採驗人
    尿液檢體採集送驗紀錄表、詮昕科技股份有限公司96年11月
    22日報告編號6B140002號濫用藥物尿液檢驗報告、臺灣雲林
    第二監獄尿液檢體採收紀錄表，及詮昕科技股份有限公司96
    年11月29日報告編號6B210054號濫用藥物尿液檢驗報告各1
    紙在卷可憑。足認被告自白與事實相符，應可採信。
二、查被告前因施用毒品案件，經執行強制戒治後，於95年8 月
    7 日執行完畢釋放出所一情，有臺灣高等法院被告前案紀錄
    表1 份在卷可稽。被告在上開強制戒治執行釋放後，5 年內
    再犯本案毒品危害防制條例第10條第1 項、第2 項之罪，自
    應依法追訴。本案事證明確，被告犯行均堪以認定。
三、按海洛因及甲基安非他命，分別為毒品危害防制條例第2 條
    第2 項第1 、2 款所明定之第一、二級毒品，均不得非法施
    用。核被告所為，係分別觸犯毒品危害防制條例第10條第1
    項、第2 項之施用第一、二級毒品罪。其為施用第一、二級
    毒品而持有海洛因、甲基安非他命之低度行為，已為其施用
    之高度行為所吸收，均不另論罪。又被告上開5 次施用海洛
    因及2 次施用甲基安非他命之犯行，均犯意各別，行為互殊
    ，應予分論併罰。再被告前於93年間，因偽造文書案件，經
    本院虎尾簡易庭以94年度虎簡字第293 號判處有期徒刑6 月
    確定，入監執行後，於96年2 月7 日執行完畢一節，有上揭
    臺灣高等法院被告前案紀錄表在卷可按。被告於上開徒刑執
    行完畢後，5 年以內故意再犯本件有期徒刑以上之罪，為累
    犯，各應依刑法第47條第1 項規定，加重其刑。
四、再按施用毒品行為之本質為藥物濫用、物質依賴，自殘性明
    顯，侵害性卻隱晦。基於施用毒品此一特性，毒品危害防制
    條例第10條第1 項、第2 項之刑罰，就須與同條例第20條之
    保安處分比擬觀察，而不應與一般犯罪之刑罰等量齊觀。因
    此，對被告施以相當期間之徒刑，藉以隔離毒品、戒除依賴
    即可，過度監禁之結果，徒然虛擲被告生命，並有浪費國家
    稅收之虞。爰審酌被告除上述之偽造文書前科外，尚有藏匿
    人犯、湮滅證據、竊盜及多次施用毒品等前科，有上揭臺灣
    高等法院被告前案紀錄表在卷可參，可認被告素行不佳；又
    參諸被告曾因施用毒品案件，經執行強制戒治及判處徒刑後
    ，仍再犯本案施用毒品罪，顯見其毒癮程度嚴重，且亦未能
    悔改並記取教訓；惟念及施用毒品犯罪之本質，為戕害自我
    身心健康之行為，尚未嚴重破壞社會秩序或侵害他人權益；
    且被告於犯後坦承犯行，態度良好；以及被告之教育程度為
    國中畢業等被告之品行、犯罪之動機、目的、手段、智識程
    度、所生危害及犯後態度等一切情狀，分別量處如附表所示
    之刑，並定如主文所示之應執行刑。至於就事實一(一)5.部分
    扣案之注射針筒2 支，雖係被告所有供犯罪所用，但因非屬
    違禁物，依刑法第38條第3 項之規定意旨，得不予沒收；且
    被告於本院審理時已表示拋棄，故不予宣告沒收；執行時並
    無須發還，予以丟棄即可。
五、公訴意旨雖另以：被告於96年8 月26日驗尿時點起回溯72小
    時內某時，在不詳地點，以不詳方式，施用第一級毒品海洛
    因，而謂被告就此亦涉有違反毒品危害防制條例第10條第1
    項之施用第一級毒品罪等語。惟查在施用毒品海洛因後，該
    毒品殘留體內之時間，受施用劑量、施用方式，個人體質及
    其代謝情況等因素之影響，一般而言可檢出之最長時間為服
    用後2 至4 天，有行政院衛生署管制藥品管理局91年10月3
    日管檢字第110436號函在卷可參。本件雲林縣警察局西螺分
    局就96年8 月26日當日通知被告前往採尿之時間【雲林縣警
    察局西螺分局雲警螺偵字第961000660 號偵查卷第6 頁】，
    與被告於96年8 月24日下午5 時40分許，因施用海洛因為警
    查獲後採集尿液之時間過於密接，且被告表示於該段期間，
    僅施用海洛因1 次，公訴人對此亦不爭執。按此，足認起訴
    書所起訴被告「於96年8 月26日驗尿時點起回溯72小時內某
    時，在不詳地點，以不詳方式」之施用海洛因行為，實際上
    與起訴書起訴被告「於96年8 月24日驗尿時點起回溯72小時
    內某時，在不詳地點，以不詳方式」之施用海洛因行為【即
    事實一(一)5.部分】，係屬同一事實。是就公訴意旨起訴被告
    「於96年8 月26日驗尿時點起回溯72小時內某時」，施用第
    一級毒品海洛部分，自無庸另為無罪之諭知，附此敘明。
據上論斷，應依刑事訴訟法第273 條之1 第1 項、第284 條之1
、第299 條第1 項前段，毒品危害防制條例第10條第1 項、第2
項，刑法第11條前段、第47條第1 項、第51條第5 款，判決如主
文。
本案經檢察官蕭如娟到庭執行職務。
中    華    民    國    97    年    4     月    22    日
                  刑事第三庭    法  官  陳銘壎
以上正本證明與原本無異。
如不服本判決，應於判決收受後10日內，向本院提出上訴狀（須
附繕本）。
                                書記官  鍾宜津
中    華    民    國    97    年    4     月    22    日
附錄本案論罪科刑法條全文：
毒品危害防制條例第10條
施用第一級毒品者，處6 月以上5 年以下有期徒刑。
施用第二級毒品者，處3 年以下有期徒刑。
附表：
┌─┬──────┬───────┬────────────┐
│編│施用毒品時間│施用毒品之方式│所犯罪名及處罰          │
│號│、地點      │              │                        │
├─┼──────┼───────┼────────────┤
│1.│96年7 月22日│以第一級毒品海│甲○○施用第一級毒品，累│
│  │上午10時許，│洛因摻入香菸燃│犯，處有期徒刑捌月。    │
│  │雲林縣西螺鎮│燒吸食煙霧之方│                        │
│  │振興里福德街│式，施用第一級│                        │
│  │26號。      │毒品海洛因1 次│                        │
│  │            │。            │                        │
├─┼──────┼───────┼────────────┤
│2.│於96年7 月23│以甲基安非他命│甲○○施用第二級毒品，累│
│  │日上午11時40│置入玻璃球內燒│犯，處有期徒刑肆月。    │
│  │分許採尿時起│烤吸食煙霧之方│                        │
│  │回溯96小時內│式，施用第二級│                        │
│  │某時，在不詳│毒品甲基安非他│                        │
│  │地點。      │命1 次。      │                        │
├─┼──────┼───────┼────────────┤
│3.│於96年8 月16│以海洛因摻水置│甲○○施用第一級毒品，累│
│  │日中午12時許│入針筒注射血管│犯，處有期徒刑捌月。    │
│  │，在雲林縣西│之方式，施用第│                        │
│  │螺鎮正興里正│一級毒品海洛因│                        │
│  │義路12號2 樓│1次。         │                        │
│  │。          │              │                        │
├─┼──────┼───────┼────────────┤
│4.│於96年8 月16│以甲基安非他命│甲○○施用第二級毒品，累│
│  │日晚間8 時19│置入玻璃球內燒│犯，處有期徒刑肆月。    │
│  │分採尿時起回│烤吸食煙霧之方│                        │
│  │溯96小時內某│式，施用第二級│                        │
│  │時，在雲林縣│毒品甲基安非他│                        │
│  │西螺鎮某處。│命1 次。      │                        │
├─┼──────┼───────┼────────────┤
│5.│於96年8 月24│以海洛因摻水置│甲○○施用第一級毒品，累│
│  │日下午5 時40│入針筒注射血管│犯，處有期徒刑捌月。    │
│  │分前某時，在│之方式，施用第│                        │
│  │雲林縣西螺鎮│一級毒品海洛因│                        │
│  │新豐里新社  │1次。         │                        │
│  │321 之90號（│              │                        │
│  │西螺慈愛醫院│              │                        │
│  │）。        │              │                        │
├─┼──────┼───────┼────────────┤
│6.│於96年10月1 │以不詳方式，施│甲○○施用第一級毒品，累│
│  │日晚間10時15│用第一級毒品海│犯，處有期徒刑捌月。    │
│  │分許採尿時起│洛因1次。     │                        │
│  │回溯72小時內│              │                        │
│  │某時，在不詳│              │                        │
│  │地點。      │              │                        │
├─┼──────┼───────┼────────────┤
│7.│於96年11月9 │以海洛因摻入香│甲○○施用第一級毒品，累│
│  │日上午11時許│菸燃燒吸食煙霧│犯，處有期徒刑捌月。    │
│  │，在雲林縣莿│之方式，施用第│                        │
│  │桐鄉某處。  │一級毒品海洛因│                        │
│  │            │1次。         │                        │
└─┴──────┴───────┴────────────┘


司法院資訊處製作；財團法人民間司法改革基金會備份。
